臺灣臺北地方法院刑事判決
110年度易字第488號
公  訴  人  臺灣臺北地方檢察署檢察官
被      告  鄭聖諺



選任辯護人  楊宗翰律師
上列被告因竊盜案件，經檢察官聲請簡易判決處刑（110年度偵
字第12412號），本院認為不宜以簡易判決處刑（110年度簡字第
887號），改依通常程序審理，判決如下：
    主  文
鄭聖諺無罪。
    理  由
一、聲請簡易判決處刑意旨略以：被告鄭聖諺意圖為自己不法之
    所有，於民國110年3月13日晚間9時許，在臺北市○○區○○街0
    段00號，徒手竊取告訴人李昭威所有而置放於機車上之全罩
    式黑色安全帽1頂（價值新臺幣6600元）後離去，嗣告訴人
    察覺而報警，為警循線查獲上情，並扣得前開安全帽1頂。
    因認被告涉犯刑法第320條第1項竊盜罪嫌。
二、按犯罪事實應依證據認定之，無證據不得認定犯罪事實；不
    能證明被告犯罪或其行為不罰者，應諭知無罪之判決，刑事
    訴訟法第154條第2項、第301條第1項分別定有明文。又按事
    實之認定，應憑證據，如未能發現相當證據，或證據不足以
    證明，自不能以推測或擬制之方法，以為裁判基礎；且認定
    犯罪事實所憑之證據，雖不以直接證據為限，間接證據亦包
    括在內；然而無論直接或間接證據，其為訴訟上之證明，須
    於通常一般之人均不致有所懷疑，而得確信其為真實之程度
    者，始得據為有罪之認定，倘其證明尚未達到此一程度，而
    有合理之懷疑存在時，即無從為有罪之認定（最高法院40年
    台上字第86號、76年台上字第4986號判決先例意旨參照）。
    另按刑法之竊盜罪，以行為人具有為自己或第三人不法所有
    之意圖，而竊取他人之動產，作為構成要件，若行為人欠缺
    此不法所有意圖要件，例如祇單純擅取使用，無據為己有之
    犯意，學理上稱為「使用竊盜」，尚非刑法非難之對象（最
    高法院100年度台上字第3232號判決意旨參照）。
三、公訴意旨認被告涉犯前揭竊盜罪嫌，無非以被告之供述、證
    人即告訴人警詢之指述及監視錄影畫面翻拍照片、贓證物保
    管清單為其主要論據。
四、訊據被告固坦承有拿取前開告訴人置於機車上之安全帽，然
    堅詞否認有何竊盜犯行，辯稱：案發當時我是情急借用，隔
    天早上我就把安全帽帶回原處，原處停放的機車外型與告訴
    人機車相同，我以為是同一輛車，就把安全帽放在該機車上
    ，以歸還車主，事後接到警察通知，再至該車將安全帽取走
    ，帶去派出所交予警察等語。其辯護人則辯護稱：被告係在
    情急之下，一時失慮而臨時借用本案安全帽，翌日在員警查
    獲前，即已自行歸還，其行為僅屬使用竊盜，並無不法所有
    意圖，請為無罪諭知等語。經查：
（一）被告於前開時間，在前開地點附近之龍門補習班補習下課
      後，擅自從告訴人機車上取走告訴人所有之安全帽一頂，
      隨即離去等情，業經被告供陳在卷（見偵卷第8至9頁、本
      院易字卷第94至95、139頁），核與證人即告訴人警詢指
      證相符（見偵卷第17至18頁），並有監視錄影畫面翻拍照
      片附卷可憑（見偵卷第33至39頁）。是被告客觀上確有未
      經告訴人同意而取走前開安全帽之行為，應堪認定。
（二）惟被告於案發翌日即110年3月14日上午，即已自行將前開
      安全帽攜回原處，置放於告訴人原先停放機車位置處一節
      ，除經被告供陳明確（見本院卷第95、139至141頁），亦
      核與證人即龍門補習班員工張旭享於本院審理時證稱：當
      時派出所員警說有人報竊盜案，就與我們大樓警衛聯絡，
      警衛把這件事告訴我，我們看了補習班的電梯監視器，發
      現是被告，我就打電話問被告是否有拿別人東西，當時被
      告問說是安全帽嗎？他就說他已經把安全帽還回去，我們
      就請他到補習班，被告到補習班後，由警衛陪同被告去拿
      安全帽，我再跟被告一起拿安全帽去派出所等語大致相符
      （見本院易字卷第96至98、101頁）。堪認被告與本案案
      發員警查獲前，即已有將安全帽攜回原處，企圖物歸原主
      之舉。則被告辯稱其伊始拿取本案安全帽，僅供暫時使用
      之需，而無不法所有意圖等語，尚非無據。
（三）檢察官雖以本案告訴人已先行發現安全帽失竊而報案，其
      車輛已未停在案發地點，被告並未將安全帽正確返還予告
      訴人等節，指稱被告縱有將本案安全帽攜回原處，其未確
      認告訴人機車車牌號碼，即隨手將安全帽放在他人機車上
      ，此與竊盜後將竊得物品棄置之行為無異等語。然查，被
      告確有將安全帽攜回案發地點放置，已如前述；而依證人
      張旭享所證，其聯繫被告時，被告立即反應其已歸還安全
      帽等情，佐以被告辯稱：我返回原處時，相同位置停了一
      輛車，型號、顏色跟告訴人機車一樣，也沒有放安全帽，
      我當時覺得就是同一輛車，才把安全帽放回去，並不是隨
      意棄置等語（見本院易字卷第139至141頁），可見被告非
      無因返回案發現場時看見與告訴人機車相似之車輛，誤認
      該車即為告訴人所有，進而主觀上認為自己將安全帽放置
      其上即係物歸原主之可能。則以其此等返還行為觀之，實
      難遽論其自始拿取本案安全帽時，確有永久性破壞原持有
      人對該安全帽之持有支配之意，即難認其對該安全帽已具
      「所有」意圖。又其對本案安全帽既未具有不法所有意圖
      ，其歸還行為縱有未能確認失主而確實返還之瑕疵，亦難
      遽指為處分贓物之棄置行為。是以檢察官前揭所指，均尚
      無從執為被告不利之認定。
五、綜上所述，本案公訴人所舉證據，尚不足證明被告有何不法
    所有之意圖，本案證據既不足證明被告有公訴意旨所指之竊
    盜犯行，揆諸前開說明，即應為被告無罪之諭知。
據上論斷，應依刑事訴訟法第301條第1項，判決如主文。
本案經檢察官蕭惠菁聲請簡易判決處刑，檢察官林秀濤到庭執行
職務。
中　　華　　民　　國　　111 　年　　1 　　月　　28　　日
　　　　　　　　　刑事第八庭    法　官　解怡蕙
以上正本證明與原本無異。
如不服本判決應於收受送達後20日內向本院提出上訴書狀，並應
敘述具體理由；其未敘述上訴理由者，應於上訴期間屆滿後20日
內向本院補提理由書（均須按他造當事人之人數附繕本）「切勿
逕送上級法院」。
　　　　　　　　　　　　　　　　書記官　陳育君

中　　華　　民　　國　　111 　年　　1 　　月　　28　　日